臺灣臺北地方法院民事判決　　　　　　　　94年度智字第20號
原　　　告　美商微軟公司（Microsoft　Corporation）
　　　　　　　　　　　　　80.
法定代理人　甲○○○ ○○○○.
訴訟代理人　何國雄律師
　　　　　　洪慶順律師
複代理人　　滕澤珩律師
　　　　　　郭慧雯律師
被　　　告　乙○○
上列當事人間侵權行為損害賠償等事件，經本院刑事庭裁定移送
前來，本院於中華民國94年6月15日言詞辯論終結，判決如下：
    主      文
被告應給付原告新台幣貳佰萬元，及自民國九十三年十月二十九
日起至清償日止，按年息百分之五計算之利息。
原告其餘之訴駁回。
訴訟費用由被告負擔。
本判決第一項於原告以新台幣柒拾萬元供擔保後，得假執行。
原告其餘假執行之聲請駁回。
    事實及理由
甲、程序方面：
一、本件原告公司為外國法人，具有涉外因素，其主張被告有侵
    害其著作權應負擔損害賠償責任，係為一私法爭訟，自應適
    用涉外民事法律適用法以定涉外事件之管轄及準據法。查：
（一）管轄權之判斷：
      被告為中華民國人民且原告主張之侵權行為地係在中華民
      國之本院轄區內，故我國法院就此涉外私法事件自有直接
      一般管轄權。另本件侵權行為事實係發生在本院轄區，前
      經原告提起附帶民事訴訟，經本院刑事庭裁定移送前來，
      本院自有管轄權，合先敘明。
（二）準據法之擇定：
      按關於由侵權行為而生之債，依侵權行為地法，但中華民
      國法律不認為侵權行為者，不適用之。侵權行為之損害賠
      償及其他處分之請求，以中華民國法律認許者為限。涉外
      民事法律適用法第9條定有明文。故關於涉外侵權行為之
      準據法，係累積適用「侵權行為地」及「法庭地法」。查
      ，原告主張被告之侵權行為係發生在我國境內，依上開規
      定，本件涉外事件之準據法，應依中華民國之法律。又依
      我國著作權法第4條第2款規定：外國人之著作，依條約、
      協定、或其本國法令、慣例，中華民國人之著作得在該國
      享有著作權者，得依本法享有著作權。而依世界貿易組織
      （WTO）「與貿易有關之智慧財產權協定」（TRIPS）之約
      定，原告之著作均屬受我國著作權法保護之著作，在我國
      應受著作權法之保護，合先敘明。
二、查，原告起訴時，原第一項聲明係訴請被告給付新台幣（下
    同）14,000,000元及自刑事附帶民事訴訟起訴狀繕本送達翌
    日起至清償日止，按年息5％計算之利息；嗣因主張被告任
    職訴外人統威國際有限公司（下稱統威公司）擔任工程師期
    間所涉及本件侵害原告著作權事件，原告前以統威公司為被
    告，經本院以93年度智字第26號判決統威公司應賠償金額為
    2,000,000元，原告既主張被告與統威公司係因同一共同侵
    權行為是而應負擔連帶賠償責任，故減縮聲明為被告應給付
    2,000,000元之本息，核原告所為，係屬減縮應受判決事項
    之聲明，自應准許。
三、本件被告經合法通知，未於言詞辯論期日到場，核無民事訴
    訟法第386條所列各款情形，爰依原告之聲請，由其一造辯
    論而為判決。
乙、實體方面：
一、原告起訴主張：被告於90年7月起任職於統威公司擔任工程
    師，明知原告享有著作權之Window 98、Windows XP等電腦
    程式著作，非經原告同意或授權，不得擅自重製、散佈或意
    圖營利而交付，惟其竟基於意圖銷售之概括犯意，擅自重製
    原告享有著作權之著作物於統威公司電腦及其所販賣之電腦
    硬碟後銷售，而侵害原告之著作權。被告非法重製原告公司
    之電腦著作，計有Windows XP、Windows ME、Windows 98、
    Word2000、Word 2002、Excel 2002、Access2000、Access
    2002、PowerPoint 2000、PowerPoint2002、Outlook2002、
    FrontPage2000及FrontPage2002等14種電腦程式著作，原告
    爰依著作權法第88條第3項規定，請求被告賠償2,000,000元
    ，並依著作權法第84條、第18條、第19條、民法第195條之
    規定，請求被告刊登道歉啟事並得依著作權法第89條、第99
    條規定，請求被告刊登判決書之內容一部。並聲明：(一)被告
    應給付原告2,000,000元及自附帶民事起訴狀繕本送達翌日
    起至清償日止，按年息5％計算之利息；(二)被告應將附件1所
    載之道歉啟事，以長25公分、寬19公分之篇幅，登載於經濟
    日報第1版下半頁1日，費用由被告負擔；(三)被告應負擔費用
    將本案刑事最後事實審判決書主文及事實欄，暨本案民事最
    後事實審判決書主文欄，以長25公分、寬19公分之篇幅，登
    載於經濟日報第1版下半頁1日；(四)願供擔保，請准宣告假執
    行。
二、被告未於言詞辯論期日到場，亦未提出準備書狀作何聲明或
    陳述。
三、查，被告於90年7月間起任職於統威公司擔任工程師，負責
    為客戶組裝電腦；其明知「Windows ME」、「Office 2000
    」等電腦軟體係原告享有著作權之電腦程式著作，依著作權
    法第4條第2款及世界貿易組織（WTO）「與貿易有關之智慧
    財產權協定」（TRIPS）之約定，均屬受我國著作權法保護
    之著作，非經前揭擁有著作權公司之同意或授權，不得擅自
    重製，竟基於侵害前揭原告著作權之概括犯意，分別於90年
    11月30日及同年12月4日，在統威公司內，連續未經原告同
    意將上開電腦程式著作非法重製於為客戶組裝之電腦硬碟內
    以為贈送，以此方法侵害原告之著作財產權等情，業據本院
    刑事庭調查明確，並有本院92年度易字第1587號判決在卷可
    稽，被告對於前開事實已於相當時期受合法之通知，而於言
    詞辯論期日不到場，亦未提出準備書狀爭執，自應視同自認
    。故原告主張被告有侵害其「Windows ME」、「Office 200
    0」著作權之事實，堪信為真實。
四、按因故意或過失不法侵害他人之著作財產權，負損害賠償責
    任；如被害人不易證明其實際損害額，得請求法院依侵害情
    節，在10,000元以上500,000元以下酌定賠償額；如損害行
    為屬故意且情節重大者，賠償額得增至1,000,000元，著作
    權法第88條第1項、第3項定有明文。本院審酌被告之違法連
    續將前開二種電腦軟體載於電腦硬式磁碟機中，贈送於不特
    定之消費者，由於電腦拷貝軟體僅須數分鐘即可輕易完成，
    事實上確難計算所拷貝之數量及該項經拷貝之重製軟體，在
    外流通後輾轉再經拷貝之數量，而被告係以經營電腦銷售為
    業，對於前開電腦軟體係原告享有著作權之著作物，自應知
    之甚稔，竟仍予以非法拷貝，並贈送予不特定之消費者，其
    損害之範圍因消費者不特定，無法限縮其非法拷貝之數量，
    且消費者亦會再予拷貝予其他第三人，使前開著作物被更廣
    非法流傳使用，無法控制數量，情節自屬重大，故原告請求
    被告應依前開規定，按每1著作物以1,000,000元計算損害額
    ，即原告公司有2種軟體被侵害，其損害額應為2,000,000元
    ，是原告請求被告賠償2,000,000元，即屬有據。
五、次按，著作人格權（Moral Right）是以保護著作人名譽、
    聲望或其他無形之人格利益為標的之權利，與有經濟上或財
    產上利益之著作財產權概念相對。依據我國著作權法第15條
    至第17條規定，關於著作人格權受保護之範圍包含下列：(一)
    同一性保持權：即防止客觀上有損害著作人人格利益之行為
    ，並避免其著作遭受違反其意思之竄改、割裂、增刪而損害
    著作人之名譽、聲望；(二)姓名表示權：即著作人於著作之原
    件或其重製物上或於著作公開發表時，有表示其本名、別名
    或不具名之權利；(三)公開發表權：著作人將其尚未公開發表
    之著作，以發行、播送、上映、口述、演出、展示或其他方
    法向公眾公開提示著作內容之權利。復按，人格權受侵害時
    ，得請求法院除去其侵害，有受侵害之虞時，得請求防止之
    。姓名權受侵害時，得請求法院除去其侵害。不法侵害他人
    名譽者，被害人得請求回復名譽之適當處分。民法第18條第
    1項、第19條前段及195條後段定有明文。第按，侵害著作人
    格權者，被害人並得請求表示著作人之姓名或名稱、更正內
    容或為其他回復名譽之適當處分；又被害人得請求由侵害人
    負擔費用，將判決書內容全部或一部登載新聞紙、雜誌，著
    作權法第85條第2項及第89條亦定有明文。惟審視著作權法
    第89條立法理由及與著作權法第85條為體系解釋，該條無非
    以著作權被侵害時，往往對權利人之名譽、聲望及信用有所
    損害，亦即有侵害著作人格權情事，得由侵害人負擔費用將
    判決書內容全部或一部登載於新聞紙、雜誌，予以回復，倘
    著作權人僅著作財產權受侵害，而加害人尚無侵害其著作人
    格權之情，即對於著作權人之名譽、聲望及信用，尚難謂有
    所損害，自無回復其名譽、聲望及信用之必要。經查，被告
    前揭重製行為僅所侵害原告著作財產權，並未侵害原告之著
    作人格權，故原告主張依據民法第18條、19條、195條規定
    及著作權法第85條、第89條規定，請求被告刊登附件1所載
    之道歉啟事及民事判決主文、刑事判決主文及事實部分，即
    屬無據，應予駁回。
五、從而，原告據以提起本訴，請求被告給付原告2,000,000元
    ，及自附帶民事起訴狀繕本送達被告翌日（即93年10月29日
    ）起至清償日止，按年息5％計算之利息，為有理由，應予
    准許，原告逾此部分之請求，即屬無據，應予駁回。
六、因本件事證已臻明確，兩造其餘主張陳述及所提之證據，經
    本院斟酌後，認與判決結果不生影響，均毋庸再予論述，附
    此敘明。
七、假執行宣告：
    原告陳明願供擔保聲請宣告假執行，就本判決第一項原告勝
    訴部分，經核並無不合，爰酌定相當之擔保金額准許之，至
    原告敗訴部分，原告假執行之聲請已失所附麗，應併予駁回
    。
八、訴訟費用負擔之依據：民事訴訟法第79條。
中　　華　　民　　國　　94　　年　　6 　　月　　29　　日
                  民事第四庭    法　官　黃柄縉
以上正本係照原本作成
如對本判決上訴，須於判決送達後20日內向本院提出上訴狀
中　　華　　民　　國　　94　　年　　6 　　月　　29　　日
                    　　　　　　書記官　楊湘雯
